【裁判字號】    97,交上訴,114
【裁判日期】    970930
【裁判案由】    過失致死等
【裁判全文】
臺灣高等法院刑事判決               97年度交上訴字第114號
上  訴  人  台灣基隆地方法院檢察署檢察官
上  訴  人
即  被  告  甲○○
選任辯護人  李秋銘律師
            黃金亮律師
上列上訴人等因被告過失致死等案件，不服臺灣基隆地方法院
97年度交訴字第7號，中華民國97年5月7日第一審判決（起訴案
號：臺灣基隆地方法院檢察署96年度偵字第6240、6402號），提
起上訴，本院判決如下：
    主  文
原判決撤銷。
甲○○從事業務之人，因業務上之過失致人於死，處有期徒刑壹
年。緩刑肆年。
    事  實
一、甲○○為天鶴工程公司司機，從事拖板車駕駛及載運材料、
    貨物等為業務，為從事業務之人，於民國九十六年九月十八
    日上午九時許，駕駛天鶴工程公司向歐力士實業股份有限公
    司承租使用之車號0953-RR號自用小貨車，從基隆市○○區
    ○○路九號天鶴工程公司出發，行駛國道中山高速公路至基
    隆市區後，再沿中正路往北寧路方向行駛，欲至位於同市○○路之材料行載運材料。同日九時五十分許，甲○○行駛至
    基隆市○○路與信三路口之交岔路口前時，路口號誌顯示為
    紅燈，甲○○原應注意駕駛汽車，應遵守道路交通號誌之指
    示，且汽車行駛至交岔路口時，應減速慢行並遵守燈光號誌
    或交通指揮人員之指揮，而依當時日間自然光線、路面無缺
    陷、無障礙物、視距良好等現場路況，並無不能注意情形，
    竟因颱風天路上人車稀少，疏未注意而貿然闖越紅燈；適逢
    丙○○駕駛車號8U-8 979號自用小客車，搭載其父母嚴安民
    、乙○○，因綠燈由信三路左轉中正路，欲行駛國道中山高
    速公路，因甲○○駕車闖越紅燈，致使0953-RR號小貨車車
    頭撞擊丙○○駕駛之8U-8979號自用小客車左側車身。丙○○因此受有前胸挫傷、右膝挫擦傷、左手肘挫擦傷之傷害；
    乙○○受有左側遠端橈骨骨折、左側第五掌骨骨折、胸廓挫
    傷等傷害；嚴安民則因撞擊受有左側第四、五肋骨骨折、左
    側腎臟血腫、腹部鈍傷合併延遲性脾臟破裂及出血性休克等
    傷害。嚴安民當日即送往國防醫學院三軍總醫院附設民眾診
    療服務處（下稱三軍總醫院）急救，於同年月二十四日進行
    脾臟切除手術，同年十月五日，發生缺氧性腦病變，於三軍
    總醫院呼吸加護中心接受呼吸器治療，同年十一月二十一日
    ，轉診至「蕭中正醫院」繼續接受呼吸照護。嗣延至同年十
    一月二十三日，因左下肺葉肺炎、多發性左側肋骨骨折及肋
    膜積液，導致敗血性休克死亡。甲○○則於員警到場處理時
    自承係小貨車駕駛人，自首而願接受裁判。
二、案經甲○○自首暨丙○○、乙○○訴由臺灣基隆地方法院檢
    察署檢察官偵查起訴。
    理  由
一、訊據被告甲○○對於上開犯罪事實於本院審理時坦承不諱，
    其中關於車禍肇事一節，並有道路交通事故現場圖、道路交
    通事故調查報告表(一)、(二)、基隆市○○○道路交通事故談話
    紀錄表以及現場暨車損照片張在卷可稽；又被害人嚴安民因
    本件車禍造成左側第四、五肋骨骨折、左側腎臟血腫、腹部
    鈍傷合併延遲性脾臟破裂及出血性休克等傷害，於當日即送
    往三軍總醫院急救，於九十六年九月二十四日進行脾臟切除
    手術，同年十月五日，發生缺氧性腦病變，於三軍總醫院呼
    吸加護中心接受呼吸器治療，同年十一月二十一日，轉診至
    「蕭中正醫院」繼續接受呼吸照護，延至同年十一月二十三
    日，因左下肺葉肺炎、多發性左側肋骨骨折及肋膜積液，導
    致敗血性休克死亡；丙○○受有前胸挫傷、右膝挫擦傷、左
    手肘挫擦傷之傷害；乙○○受有左側遠端橈骨骨折、左側第
    五掌骨骨折、胸廓挫傷等傷害，有三軍總醫院九十七年二月
    一日函、診斷證明書及嚴安民病歷資料；蕭中正醫院九十七
    年一月九日函及開具之死亡證明書、嚴安民病歷資料三軍總
    醫院診斷證明書、三軍總醫院附設基隆民眾診療服務處診斷
    證明書在卷可憑，應認被告上開自白與事實相符，堪可採信
    。
二、按駕駛汽車，應遵守道路交通標誌、標線、號誌之指示，行
    駛至交岔路口，其行進應遵守燈光號誌之指示，道路交通安
    全規則第九十條、第一百零二條第一項第一款分別定有明文
    ，此為一般駕駛人所具有之交通常識，及駕駛時應注意並能
    注意遵守之事項，亦為被告行為時之行車注意義務。而依案
    發當時為日間有自然光線、柏油路面、無缺陷、無障礙物等
    情形，有上開道路交通事故調查報告表可稽，並無不能注意
    之情事，被告竟疏未注意遵守燈光號誌之指示，與告訴人丙○○駕駛之自客車擦撞，使被害人丙○○、乙○○受傷；嚴
    安民受傷後不治死亡，足見被告顯有應注意、能注意而不注
    意之過失甚明，且其過失與被害人丙○○、乙○○之受傷、
    嚴安民死亡結果間具有相當因果關係，被告因行車業務過失
    傷害及業務過失致人於死之犯行堪可認定，應依法論科。
三、核被告所為，係犯刑法第二百八十四條第二項前段之業務過
    失傷害罪及同法第二百七十六條第二項之業務過失致人於死
    罪。被告以一行為，同時致丙○○、乙○○受傷；嚴安民死
    亡，為想像競合犯，應從一重之業務過失致死罪論處。被告
    於肇事後，向到場處理之員警坦承肇事而願接受裁判，業經
    其供述在卷，並有卷附基隆市○○○道路交通事故肇事人自
    首情形紀錄表可參，爰依刑法第六十二條前段之規定減輕其
    刑。
四、原審予以論科，固非無見。惟原判決未及斟酌被告在上訴本
    院後，已與被害人或其家屬達成民事和解之情狀，即非適當
    。檢察官依憑被害人家屬先前之請，指摘本件並未和解，以
    量刑過輕為由，提起上訴，雖無理由，但被告以本件已經和
    解，告訴人並撤回告訴，認原判決量刑太重為由，提起上訴
    ，則為有理由。是原判決既有可議，自不能逕行維持，應由
    本院將之撤銷改判。爰審酌被告係從事駕駛業務之人，本負
    有較高之注意義務，竟疏未注意車前狀況，致造成丙○○、
    乙○○受傷；嚴安民死亡，嚴安民之家屬痛失至親，所生之
    危害實重，兼衡被告因颱風天路上人車稀少，而貿然闖越紅
    燈，過失程度重大，暨被告茲已與被害人及其家屬達成和解
    ，賠償被害人家屬損害，有調解筆錄四份在卷可參等一切情
    狀，量處如主文所示之刑。再被告前未曾故意犯罪，受有期
    徒刑以上刑之宣告（被告於八十三年間因竊盜案件，經台灣
    宜蘭地方法院判處有期徒刑八月，緩刑三年，緩刑期滿，而
    緩刑之宣告未經撤銷，其此部分刑之宣告已失其效力），有
    本院被告前案紀錄表一份在卷可徵，此次係因過失而犯罪，
    茲已與被害人及其家屬達成民事和解，業見前述，經此偵、
    審教訓後，當能知所警惕，信無再犯之虞，所宣告之刑，自
    以暫不執行為適當，爰併諭知緩刑四年，以勵自新。
據上論斷，應依刑事訴訟法第三百六十九條第一項前段、第三百
六十四條、第二百九十九條第一項前段，刑法第二百七十六條第
二項、第二百八十四條第二項前段、第五十五條、第六十二條前
段、第七十四條第一款，判決如主文。
本案經檢察官吳國南到庭執行職務。
中    華    民    國    97    年    9     月    30    日
            刑事第十八庭  審判長法  官  徐昌錦
                                法  官  周政達
                                法  官  陳健順
以上正本證明與原本無異。
如不服本判決，應於收受送達後十日內向本院提出上訴書狀，其
未敘述上訴之理由者並得於提起上訴後十日內向本院補提理由書
（均須按他造當事人之人數附繕本）。
                                書記官  王韻雅
中    華    民    國    97    年    9     月    30    日
附錄：本案論罪科刑法條全文
中華民國刑法第276條第2項
從事業務之人，因業務上之過失犯前項之罪者，處5年以下有期
徒刑或拘役，得併科3千元以下罰金。


司法院資訊處製作；財團法人民間司法改革基金會備份。
